臺灣桃園地方法院刑事判決　　　　　96年度壢交簡字第1245號
聲　請　人　台灣桃園地方法院檢察署檢察官
被　　　告　甲○○
上列被告因過失傷害案件，經檢察官聲請簡易判決處刑（96年度
偵字第2380號），本院判決如下︰
    主      文
甲○○因過失傷害人，處有期徒刑陸月，如易科罰金以新台幣壹
仟元折算壹日，減為有期徒刑月，如易科罰金，以新台幣壹仟
元折算壹日。
    事實及理由
一、甲○○並無駕駛執照，依法本不得駕駛車輛，竟仍於民國95
    年12月20日晚間，無照騎乘登記車主為丁○○（為甲○○之
    母）車號F6Z-186 號重型機車，沿桃園縣大溪鎮○○路往大
    溪方向直行，於同日晚間9 時30分許，行經桃園縣大溪鎮○
    ○路與桃園縣大溪鎮○○路22巷之設有閃光黃燈、行人穿越
    道之交岔路口，本應注意行經設有閃光黃燈號誌之路口，車
    輛應減速接近，注意安全，小心通過，且汽車行經行人穿越
    道，遇有行人穿越時，無論有無交通指揮人員指揮或號誌指
    示，均應暫停讓行人先行通過，以及汽車行駛時，駕駛人應
    注意車前狀況，並隨時採取必要之安全措施，而依當時天候
    雨、夜間有照明、柏油路面、無缺陷、無障礙物、視距良好
    ，並無不能注意之情事，適行人乙○○○行走於行人穿越道
    擬穿越桃園縣大溪鎮○○路往桃園縣大溪鎮○○路22巷方向
    行進，甲○○疏未注意減速接近，注意安全，小心通過，且
    未注意應暫停讓行人先行通過，以及未注意車前狀況，並隨
    時採取必要之安全措施，致發現行人乙○○○時已不及閃避
    煞停，甲○○所騎乘車號F6Z-186 號重型機車左方車把撞擊
    行人乙○○○，致行人乙○○○倒地，受有頭部外傷合併蜘
    蛛網膜下腔出血、右側上頷骨右側篩骨右側顴骨骨折合併鼻
    腔出血、右前額撕裂傷5 公分、雙側眼皮皮下出血及右下頷
    皮下出血等傷害。甲○○於肇事後，在未為任何有偵查犯罪
    職權之公務員發覺前，向前往現場處理警員坦承肇事，自首
    而接受裁判。案經乙○○○委託其子丙○○訴由桃園縣政府
    警察局大溪分局報請台灣桃園地方法院檢察署檢察官偵查後
    聲請以簡易判決處刑。
二、訊據被告甲○○於本院調查時矢口否認有何過失傷害犯行，
    辯稱：伊沒有撞到被害人云云。經查：
（一）被害人乙○○○因本件車禍受有頭部外傷合併蜘蛛網膜下
      腔出血、右側上頷骨右側篩骨右側顴骨骨折合併鼻腔出血
      、右前額撕裂傷5 公分、雙側眼皮皮下出血及右下頷皮下
      出血等傷害，有卷附國立台灣大學醫學院附設醫院診斷證
      明書3 份附卷可稽。
（二）就本件車禍發生情形，被告於警詢中即供稱：當時伊沿桃
      園縣大溪鎮○○路外側車道直行往大溪方向，行經事故現
      場伊發現有1 位行人，從對面行走在行人穿越道，往介壽
      路22巷方向行走，伊就減速後車輪發生打滑，左方把手碰
      到行人等語（見偵查卷第5 頁）。參諸被告上開所供，及
      卷附道路交通事故現場圖、道路交通事故調查報告表（一
      ）、（二）及現場照片11張，堪認被告係騎車沿桃園縣大
      溪鎮○○路直行往大溪方向，而行經桃園縣大溪鎮○○路
      與桃園縣大溪鎮○○路22巷之設有閃光黃燈、行人穿越道
      之交岔路口時，撞擊行走於行人穿越道正穿越桃園縣大溪
      鎮○○路往桃園縣大溪鎮○○路22巷方向行走之行人乙○
      ○○。再以被告騎乘機車係行駛桃園縣大溪鎮○○路外側
      車道，而所騎乘機車係左方車把撞擊告訴人，且被告騎乘
      機車上之散落物位置係在上開路口距離約20公尺左右之外
      側車道，堪認當時告訴人遭撞擊時已穿越該路一半以上車
      道，且被告當時應有一定車速。
（三）按汽車駕駛執照為駕駛汽車之許可憑證，由駕駛人向公路
      監理機關申請登記，考驗及格後發給之，汽車駕駛人經考
      驗及格，未領取駕駛執照前，不得駕駛汽車；駕駛人駕駛
      汽車，應遵守道路交通標誌、標線、號誌之指示；汽車行
      駛時，駕駛人應注意車前狀況，並隨時採取必要之安全措
      施；汽車行經行人穿越道，遇有行人穿越時，無論有無交
      通指揮人員指揮或號誌指示，均應暫停讓行人先行通過，
      道路交通安全規則第50條第1 項、第90條、第94條第3 項
      、第103 條第2 項分別定有明文，而閃光黃燈表示「警告
      」，車輛應減速接近，注意安全，小心通過，道路交通標
      誌標線號誌設置規則第211 條亦有明文，此為一般人知悉
      所應注意並確實遵守之事項，被告對此不能諉稱不知，並
      有上開法律規定之注意義務，再依上開道路交通事故調查
      報告表（一）顯示，車禍當時天候雨、夜間有照明、柏油
      路面、無缺陷、無障礙物、視距良好，並無不能注意之情
      事，被告未考領駕照本不得駕車，猶騎乘機車且於行經上
      述設有閃光黃燈、行人穿越道之交岔路口時，疏未注意減
      速接近，注意安全，小心通過，且未注意應暫停讓行人先
      行通過，以及未注意車前狀況，並隨時採取必要之安全措
      施，以致肇事，被告之行為自有過失。本件經送台灣省桃
      園縣區車輛行車事故鑑定委員會鑑定結果，亦認：「一、
      甲○○雨夜駕駛重機車，行經閃光黃燈號誌交岔路口疏未
      減速接近注意安全小心通過，且行經行人穿越道時疏未暫
      停讓行人先行通過，為肇事原因。另無照駕駛有違規定。
      二、行人乙○○○無肇事因素。」有該委員會鑑定意見書
      1 份卷可稽，亦與本院前揭認定相同。又告訴人乙○○○
      因本件車禍受傷，被告過失行為與告訴人受傷間，自有相
      當因果關係。
（四）至被告於本院調查時雖辯稱：伊沒有撞到被害人云云，惟
      其亦稱：伊經過被害人時，被害人係站著，其後往回看，
      被害人已經倒在地上，而當時除伊機車外，並無其他車輛
      等語（見本院96年8 月28日訊問筆錄第2 、3 頁），而告
      訴人所受傷勢非輕，顯係遭外力撞擊所致，是告訴人除係
      遭被告騎乘機車撞擊外，別無其他可能，況被告於警詢中
      已供承其騎乘之機車確有撞擊告訴人之情，已如前述，是
      被告上開所辯，顯係卸責之詞，不足採信。
（五）又卷附國軍桃園總醫院附設民眾診療服務處診斷證明書固
      記載告訴人有「左眼老年性白內障；右眼白內障，手術後
      」等病症，惟經本院函詢該醫院上開病症成因，經該醫院
      以96年6 月20日醫樸字第0960001484號函稱：「周員（指
      告訴人）之老年性白內障，應與老年性之退化有關，與外
      傷較無直接關聯。」等語，有該函附卷可稽，是告訴人上
      開病狀，顯與本件車禍無因果關係。
（六）本件事證明確，被告犯行堪予認定，應依法論科。
三、核被告甲○○所為，係犯刑法第284 條第1 項前段之過失傷
    害罪。又查被告未考領駕照，而無照駕車肇事，詳如前述，
    是被告無駕駛執照駕車且於行經行人穿越道不依規定讓行人
    優先通行肇事因而致告訴人乙○○○受傷，應依道路交通管
    理處罰條例第86條第1 項規定加重其刑。被告於肇事後，在
    未為任何有偵查犯罪職權之公務員發覺前，向前往現場處理
    警員坦承肇事，自首而接受裁判，有桃園縣政府警察局道路
    交通事故肇事人自首情形紀錄表1 紙附卷可稽，應依刑法第
    62條前段之規定減輕其刑。本件同時有加重及減輕事實，依
    法先加後減。爰審酌被告本件過失程度、告訴人所受傷害非
    輕，被告於本院調查時否認犯行之犯後態度，暨被告雖有意
    賠償告訴人，但因雙方對賠償金額未能達成協議而無法達成
    和解，被告之素行等一切情狀，量處如主文所示之刑，並諭
    知易科罰金之折算標準，以資儆懲。末查被告之犯罪時間，
    係在96年4 月24日以前，合於減刑條件，應依中華民國96年
    罪犯減刑條例第2 條第1 項第3 款之規定，減其刑期2 分之
    1 後，並依同條例第9 條、刑法第41條第1 項前段諭知易科
    罰金之折算標準。
四、應依刑事訴訟法第449 條第1 項、第3 項，刑法第284 條第
    1 項前段、第62條前段、第41條第1 項前段，刑法施行法第
    1 條之1 第1 項、第2 項前段，道路交通管理處罰條例第86
    條第1 項，中華民國96年罪犯減刑條例第2 條第1 項第3 款
    、第7 條、第9 條，逕以簡易判決處刑如主文。
五、如不服本判決，應於判決送達後10日內向本院提出上訴狀（
    應抄附繕本）。
中　　華　　民　　國　　96　　年　　9 　　月　　29　　日
                  交通法庭  法　官　 鄭吉雄
以上正本證明與原本無異。
如不服本判決，應於判決送達後10日內向本院提出上訴狀（應附
繕本）。
　　　　　　　　　　　　　　　書記官　劉宗源
中　　華　　民　　國　　96　　年　　9 　　月　　26　　日
中華民國刑法第284條（過失傷害罪）
因過失傷害人者，處6 月以下有期徒刑、拘役或5 百元以下罰金
，致重傷者，處1 年以下有期徒刑、拘役或5 百元以下罰金。
從事業務之人，因業務上之過失傷害人者，處1 年以下有期徒刑
、拘役或1 千元以下罰金，致重傷者，處3 年以下有期徒刑、拘
役或2 千元以下罰金。
刑法施行法第1條之1：
中華民國94年1 月7 日刑法修正施行後，刑法分則編所定罰金之
貨幣單位為新臺幣。
94年1 月7 日刑法修正時，刑法分則編未修正之條文定有罰金者
，自94年1 月7 日刑法修正施行後，就其所定數額提高為30倍。
但72年6 月26日至94年1 月7 日新增或修正之條文，就其所定數
額提高為3倍。
